【裁判字號】    89,交訴,128
【裁判日期】    900626
【裁判案由】    過失致死
【裁判全文】
臺灣彰化地方法院刑事判決                        八十九年度交訴字第一二八號
    公  訴  人  臺灣彰化地方法院檢察署檢察官
    被      告  甲○○
右列被告因業務過失致死案件，經檢察官提起公訴（八十九年度偵字第二三二八號）
，本院判決如左：
    主      文
甲○○從事業務之人，因業務上之過失致人於死，累犯，處有期徒刑陸月，如易科罰
金，以佰元折算壹日。
    事      實
一、甲○○曾於民國八十三年間，因違反麻醉藥品管理條例案件，經法院判處有期徒
    刑七月確定，其又於八十五年間，因肅清煙毒條例案件，經法院判處有期徒刑三
    年二月確定，二案經定應執行刑為有期徒刑三年七月確定，甫於八十八年十月二
    十三日假釋期滿執行完畢，竟不知悔改，其係受僱於統承交通有限公司擔任司機
    ，其平日即以駕駛聯結車載運貨物為其業務，其於八十九年二月二十七日上午五
    時四十分許，在彰化縣大村鄉○○○路二二六號光泉食品公司前，欲將其所駕駛
    之車牌號碼ＮＧ－六九三半聯結車倒車進入上址，以便卸貨，其原應注意汽車倒
    車時，應顯示倒車燈光或手勢後，謹慎緩慢後倒，並應注意其他車輛及行人，且
    大型汽車需派人在車後指引，如無人在車後指引時，應先測明車後有足夠之地位
    ，並促使行人及車輛避讓，而依當時情形又無不能注意之情事，其僅將三角圓錐
    及指揮棒（置於三角錐上）置於車前二十三．八公尺之由西向東之車道上，竟疏
    未注意該路上之其他車輛，復未派人指引並促使行人及車輛避讓，而將該半聯結
    車當時之車身橫跨整個由西向東之車道，車頭並在對向車道，適劉建麟酒後（血
    液中酒精濃度為二０七．二八ｍｇ＼ｄｌ）騎乘車牌號碼Ｎ０Ｚ─一七０號重型
    機車由西向東行駛，劉建麟亦疏未注意車前狀況，隨時採取必要之安全措施，且
    超速行駛，於行駛至三角錐右前方時，見狀已煞避不及，機車倒地後滑撞上該半
    聯結車左側車身，致劉建麟因此受有頸椎骨折、頭部外傷等傷害，經送醫後於當
    日上午六時三十九分許不治死亡。
二、案經彰化縣警察局員林分局報請臺灣彰化地方法院檢察署檢察官相驗後，由檢察
    官自動檢舉偵查起訴。
    理      由
一、訊據被告甲○○對於右揭事實坦承不諱，核與證人乙○○即至現場處理之員警證
    述情節相符，被害人劉建麟確係因本件車禍受傷死亡，亦經台灣彰化地方法院檢
    察署檢察官督同檢驗員相驗屍體屬實，製有勘驗筆錄、相驗屍體證明書、驗斷書
    在卷可按，復有道路交通事故調查報告表、受理各類案件記錄表及現場照片附卷
    可資佐證。按汽車倒車時，應顯示倒車燈光或手勢後，謹慎緩慢後倒，並應注意
    其他車輛及行人，且大型汽車需派人在車後指引，如無人在車後指引時，應先測
    明車後有足夠之地位，並促使行人及車輛避讓，道路交通安全規則第一百十條第
    二款、第三款分別定有明文。本件被告係駕駛營業半聯結車從事載運貨物業務之
    人，其所駕駛之車輛體積龐大，於倒車時自應注意上開交通安全規則之規定，且
    依當時情形，又無不能注意之情事，竟疏於注意使該半聯結車橫占道路，因而肇
    事致被害人劉建麟因而傷重死亡，為肇事主因，被害人劉建麟酒精濃度過量駕車
    （血液中酒精濃度為二０七．二八ｍｇ＼ｄｌ，此有彰化基督教醫院檢驗單一份
    在卷可稽），又超速行駛（依道路交通事故調查報告表之事故現場圖所示剎車痕
    、輪痕及刮痕共長達二十三．八公尺以上），且未注意車前狀況，為肇事次因，
    本件經送鑑定之結果亦同此認定，此有台灣省彰化縣區車輛行車事故鑑定委員會
    八十九年十二月十二日彰鑑字第八九０七一七號鑑定意見書在卷可稽，惟本件縱
    令被害人劉建麟有酒後駕車超速且未注意車前狀況之情形，然亦無解於被告於本
    件車禍之過失責任，且被告之過失行為與被害人劉建麟死亡間顯有相當因果關係
    。綜上所述，本件事證已臻明確，被告犯行堪予認定。
二、按被告以駕駛營業半聯結車為業，為從事駕駛業務之人，核被告所為，係犯刑法
    第二百七十六條第二項之業務過失致人於死罪。又被告曾於八十三年間，因違反
    麻醉藥品管理條例案件，經法院判處有期徒刑七月確定，其又於八十五年間，因
    肅清煙毒條例案件，經法院判處有期徒刑三年二月確定，二案經定應執行刑為有
    期徒刑三年七月確定，甫於八十八年十月二十三日假釋期滿執行完畢，此有台灣
    彰化地方法院檢察署刑案資料查註紀錄表在卷可稽，其於受有期徒刑執行完畢五
    年以內再犯有期徒刑以上之本罪，為累犯，應依法加重其刑。按被告行為後，刑
    法第四十一條「犯最重本刑為三年以下有期徒刑以下之刑之罪，而受六月以下有
    徒期刑或拘役之宣告，因身體、教育、職業或家庭之關係，執行顯有困難者，得
    以一元以上三元以下折算一日，易科罰金」之規定，已於九十年一月十日經總統
    公布修正為「犯最重本刑為五年以下有期徒刑以下之刑之罪，而受六月以下有徒
    期刑或拘役之宣告，因身體、教育、職業或家庭之關係或其他正當事由，執行顯
    有困難者，得以一元以上三元以下折算一日，易科罰金。但確因不執行所宣告之
    刑，難收矯正之效，或難以維持秩序者，不在此限。併合處罰之數罪，均有前項
    情形，其應執行之刑逾六月者，亦同。」，經比較上開條文，以適用修正後之規
    定為最有利於被告，故依刑法第二條第一項前段規定，關於易科罰金之規定，自
    應適用修正後之刑法第四十一條之規定為妥，附此說明。爰審酌被告過失之情節
    、所生損害、事後尚未與被害人家屬達成和解及犯罪後之態度等一切情狀，量處
    如主文所示之刑，並諭知易科罰金之折算標準，以示懲儆。
據上論斷，應依刑事訴訟法第二百九十九條第一項前段，刑法第二百七十六條第二項
、第四十七條、第二條第一項前段、修正後第四十一條第一項前段，罰金罰鍰提高標
準條例第一條前段、第二條，判決如主文。
中      華      民      國    九十      年      六      月    二十六    日
              臺灣彰化地方法院交通法庭
                                          法      官  石  馨  文
右正本證明與原本無異。
如不服本判決應於判決送達後十日內向本院提出上訴狀( 須附繕本 )。
告訴人或被害人對於判決如有不服具備理由請求檢察官上訴者，其上訴期間之計算係
以檢察官收受判決正本之日期為準。
                                          法院書記官  王  振  州
中      華      民      國    九十      年      六      月    二十七    日
附錄本案論罪科刑法條全文
刑法第二百七十六條
因過失致人於死者，處二年以下有期徒刑、拘役或二千元以下罰金。
從事業務之人，因業務上之過失犯前項之罪者，處五年以下有期徒刑或拘役，得併科
三千元以下罰金。


司法院資訊處製作；財團法人民間司法改革基金會備份。
